【裁判字號】    98,訴,234
【裁判日期】    980508
【裁判案由】    毒品危害防制條例
【裁判全文】
臺灣臺北地方法院刑事判決               98年度訴字第234號
公  訴  人  臺灣臺北地方法院檢察署檢察官
被      告  甲○○
選任辯護人  廖于清律師
上列被告因違反毒品危害防制條例案件，經檢察官提起公訴（九
十七年度偵字第二七四０一號、九十八年度偵字第三九九號），
本院判決如下：
    主  文
甲○○施用第二級毒品，處有期徒刑肆月，扣案第二級毒品甲基
安非他命伍包（驗餘毛重壹點捌陸貳公克）均沒收銷燬之，上開
毒品包裝袋伍個及安非他命吸食器壹組均沒收。又販賣第三級毒
品，處有期徒刑貳年捌月，扣案第三級毒品硝甲西泮共肆佰拾柒
顆、分裝袋柒包、交易帳目貳張及甲○○所有之SONY ERICSSON
牌K618i型行動電話壹支（內含0000000000號門號SIM卡壹張）均
沒收。應執行有期徒刑貳年捌月，扣案之第二級安非他命伍包（
驗餘毛重壹點捌貳陸公克）均沒收銷燬之，扣案之上開毒品包裝
袋伍個、安非他命吸食器壹組、第三級毒品硝甲西泮肆佰拾柒顆
、分裝袋柒包、交易帳目貳張及甲○○所有之SONY ERICSSON牌
K618i型行動電話壹支（內含0000000000號門號SIM卡壹張）均沒
收。
    事  實
一、甲○○前於民國九十七年間因施用毒品案件，經本院於九十
    七年四月十八日以九十七年度毒聲字第三四八號裁定令入勒
    戒處所觀察、勒戒，因無繼續施用毒品之傾向，於九十七年
    七月九日執畢出所，經臺灣臺北地方法院檢察署檢察官於九
    十七年七月十五日以九十七年度偵字第八七八號為不起訴處
    分確定。詎仍不知悔改，另基於施用第二級毒品甲基安非他
    命之犯意，於九十七年十二月十三日下午某時許，在臺北市
    文山區之居所處施用第二級毒品甲基安非他命一次。嗣警於
    九十七年十二月十六日晚間十一時三十分許，在臺北市○○
    區○○路、漢口街口查獲，經警採尿送驗後查獲，並扣得安
    非他命伍包（驗餘毛重共1.826公克）及安非他命吸食器一
    組。
二、甲○○明知硝甲西泮（俗稱一粒眠）為毒品危害防制條例所
    規範之第三級毒品，依法不得非法販賣，竟意圖販賣一粒眠
    牟利，而於九十七年九月間，在臺北市○○區○○路與木柵
    路口，向真實姓名年籍不詳綽號「肥貓」之成年男子販入遠
    超過自己施用所需之第三級毒品一粒眠共五百顆，並於九十
    七年十一月間以0000000000號行動電話聯絡友人丙○○代為
    尋找毒品買家而未成交。嗣甲○○於九十七年十二月十六日
    晚間十一時三十分許，為警在臺北市○○區○○路與漢口街
    口查獲，並扣得第三級毒品硝甲西泮四百十八顆（其中一顆
    後經採驗後使用完罄）及用以供販賣毒品之用之分裝袋七包
    、交易帳目二張及SONY ERICSSON牌K618i型行動電話一支（
    內含0000000000號門號SIM卡一張）。
三、案經臺北市政府警察局報告臺灣臺北地方法院檢察署檢察官
    偵查起訴。
    理  由
一、按被告以外之人於審判外之言詞或書面陳述，除法律有規定
    者外，不得作為證據，刑事訴訟法第一百五十九條第一項固
    定有明文。然按被告以外之人於審判外之陳述，雖不符前四
    條之規定，而經當事人於審判程序同意作為證據，法院審酌
    該言詞陳述或書面陳述作成時之情況，認為適當者，亦得為
    證據；當事人、代理人或辯護人於法院調查證據時，知有第
    一百五十九條第一項不得為證據之情形，而未於言詞辯論終
    結前聲明異議者，視為有前項之同意，同法第一百五十九條
    之五亦已明訂。查本件證人丙○○於警詢中所為陳述之證據
    能力，業經辯護人於本院準備程序中聲明異議，而依法應無
    證據能力外，本案據以認定被告甲○○犯罪事實之其他證據
    ，雖部分亦屬於傳聞證據，惟因被告、辯護人及公訴人於本
    院言詞辯論終結前，均未對於證據能力聲明異議，依刑事訴
    訟法第一百五十九條之五第一項、第二項規定，視為同意上
    開證據具備證據能力，本院審酌該等傳聞證據作成之情況，
    亦無違法或不當情事，因而認為適當，故該等傳聞證據均具
    備證據能力而得作為證據，合先敘明。
二、前揭犯罪事實，業據被告甲○○於本院審理時坦承不諱，核
    與證人丙○○於偵查及本院審理時所證：其於九十七年十一
    月間透過綽號「小巴」之友人乙○○之介紹，在臺北市木柵
    某處認識被告並互留電話，當時被告即曾將身上約一百顆之
    一粒眠取出讓其觀看，後被告以電話告知可介紹友人向其購
    買一粒眠，後其友人說想吃一粒眠，其始於九十七年十二月
    十六日凌晨三時三十三分以簡訊詢問被告價錢，後因被告開
    價甚高並未成交等語，及證人乙○○所證證人丙○○係陪同
    其找被告聊天而認識等情大致相符。而被告於案發當日為警
    查獲後所採尿液，經送台灣尖端先進醫藥股份有限公司鑑定
    之結果，確呈安非他命及甲基安非他命之陽性反應一節，有
    該公司九十七年十二月二十六日濫用藥物檢驗報告一份附卷
    可稽，又所查獲上白色或無色透明結晶或結晶性粉末五包、
    綠色圓形錠四百十八顆，經送行政院衛生署管制藥品管理局
    鑑定之結果，分別檢出含有第二級毒品甲基安非他命及第三
    級毒品硝甲西泮成分一情，亦有該局九十七年十二月二十四
    日管檢字第0970013014號鑑定書一份在卷可參。此外尚有安
    非他命吸食器一組、分裝袋七包、交易帳目二張及SONYERIC
    SSON牌K618i型行動電話一支（內含0000000000號門號SIM卡
    一張）扣案可資佐證，足認被告自白核與事實相符，應堪採
    信。另被告前於九十七年間因施用毒品案件，經本院於九十
    七年四月十八日以九十七年度毒聲字第三四八號裁定令入勒
    戒處所觀察、勒戒，因無繼續施用毒品之傾向，於九十七年
    七月九日執畢出所，經臺灣臺北地方法院檢察署檢察官於九
    十七年七月十五日以九十七年度偵字第八七八號為不起訴處
    分確定等情，有卷附臺灣高等法院被告前案紀錄表一份可按
    ，其於觀察、勒戒執行完畢後，五年內再犯本件施用第二級
    毒品案件，即應依毒品危害防制條例第十條第二項予以論處
    。是本件事證明確，被告施用第二級毒品及販賣第三級毒品
    之犯行均堪以認定，均應予依法論科。
三、按販賣毒品罪，並不以販入之後復行賣出為構成要件，即以
    營利為目的將毒品購入或賣出，有一於此，其犯罪即已成立
    ，有最高法院九十二年度台上字第五九二０號判決可供參考
    。而本件被告既係於九十七年九月間即基於販賣之意圖向「
    肥貓」購入遠超過其欲施用數量之一粒眠，縱被告於之後尚
    未將前揭一粒眠賣出，揆諸前揭判決意旨，亦已成立販賣第
    三級毒品罪。是核被告所為，係犯毒品危害防制條例第四條
    第三項販賣第三級毒品罪及同法第十條第二項之施用第二級
    毒品罪。被告於販賣第三級毒品硝甲西泮前及施用第二級毒
    品甲基安非他命前後持有第三級毒品硝甲西泮及第二級毒品
    甲基安非他命之低度行為，應分別為其販賣及施用毒品之高
    度行為所吸收，均不另論罪。公訴意旨雖認扣案之甲基安非
    他命五包，其中三包係被告於案發當日下午才購入，且未經
    施用，而另行涉犯毒品危害防制條例第十一條第二項之持有
    第二級毒品罪等語，惟刑法上所謂吸收犯，係指一罪所規定
    之構成要件，為他罪構成要件所包括，因而發生吸收關係者
    而言。如意圖供自己施用而持有毒品，進而施用，則其持有
    之低度行為，當然為高度之施用行為所吸收，不另論以持有
    毒品罪；惟如施用毒品者，另基於其他原因而單純持有毒品
    ，其單純持有毒品之行為與施用毒品間即無高低度行為之關
    係可言，自不生吸收犯之問題，而本件扣案之甲基安非他命
    五包分別係被告於九十七年九月某日及同年十二月十六日下
    午所購入，均係供被告吸食之用一節，迭據被告於警詢、偵
    查及本院審理時供述明確，是其既係基於意圖供自己施用而
    持有前揭毒品，當中亦有施用之行為，則不論其購買前揭毒
    品之時間前後，當均為所查獲施用之高度行為所吸收為宜，
    公訴意旨認應予分論併罰，應屬誤會，併予敘明。查被告係
    七十七年三月十三日生，於案發當時年僅二十歲，年輕氣盛
    ，思慮尚有不週，又其前除於九十七年間因施用毒品案件經
    法院裁定送勒戒處所觀察、勒戒外，並無其他犯罪紀錄，素
    行尚可，而被告雖於警詢、偵查及本院訊問時，曾一度否認
    販賣第三級毒品之犯行，但終能坦然承認犯罪，又其所販入
    之一粒眠雖高達五百顆，惟縱全數以市價每顆二十元售出，
    亦僅可得款新臺幣一萬元，況前揭一粒眠中之八十二顆已由
    被告自行所服用，其餘一粒眠則均遭警察扣，所造成之損害
    不大，依社會客觀通念，容有可同情之處。而毒品危害防制
    條例第四條第三項之罪，法定刑為五年以上有期徒刑，得併
    科新臺幣五百萬元以下罰金之罪，核就被告前揭販賣第三級
    毒品犯行，當屬法重情輕，因之本院認被告所犯販賣第三級
    毒品罪之情狀，顯堪憫恕，宣告毒品危害防制條例第四條第
    三項之罪所定最低度之刑猶嫌過重，爰依刑法第五十九條減
    刑其刑。爰審酌被告為一己之私、貪圖小利，罔顧一旦毒品
    流入市面，將造成眾多民眾受害，並衍生各類案件而販買第
    三級毒品，又其持有施用第二級毒品，係供己吸食之用，尚
    無害及他人，且其犯後均坦承犯行，態度良好等一切情狀，
    分別量處如主文所示之刑，並定其應執行刑，以資懲儆。
四、扣案之甲基安非他命五包（驗餘毛重共1.826公克）係屬查
    獲之第二級毒品，應依毒品危害防制條例第十八條第一項前
    段沒收銷燬之。扣案之安非他命吸食器一組及包裝上開甲基
    安非他命之包裝袋五個，均為被告所有，且係供其施用第二
    級毒品所用之物，業據被告供承在卷，應均另依刑法第三十
    八條第一項第二款宣告沒收。又查現行毒品危害防制條例第
    十八條第一項中段增列「查獲之第三、四級毒品及製造或施
    用毒品之器具，無正當理由擅自持有者，均沒入銷燬之」之
    行政罰規定，與同條項前段就第一、二級毒品所為「沒收銷
    燬」之刑罰從刑規定，顯有不同，蓋修正後毒品危害防制條
    例就無正當理由而擅自施用、持有第三、四級毒品及其相關
    之器具者，並無科處刑罰之規定，無從依從刑之規定沒收，
    是以毒品危害防制條例第十八條第一項後段所定應沒收銷燬
    之毒品，應專指查獲施用或持有之第三、四級毒品而言，是
    本條既僅屬行政沒入之性質，故應非刑法上關於沒收之特別
    規定，如被告因販賣第三級毒品之行為，而構成毒品危害防
    制條例所定之相關犯罪，該毒品即屬不受法律所保護之違禁
    物，仍應回歸刑法之適用，依刑法第三十八條第一項第一款
    之規定沒收。查本件扣案之第三級毒品硝甲西泮共四百十七
    顆（原為四百十八顆，其中一顆業經送驗後使用完罄，並無
    沒收之必要），乃被告實行販賣第三級毒品行為之標的，且
    其販賣第三級毒品之行為，亦已違反毒品危害防制條例第四
    條第三項之規定，而應處以刑罰，則揆諸前開說明，即不問
    屬於犯罪行為人與否，逕依刑法第三十八條第一項第一款及
    同條第二項之規定，予以宣告沒收。另扣案毒品分裝袋七個
    、SONY ERICSSON牌K618i型行動電話一支（內含0000000000
    號門號SIM卡一張）及交易帳目二張均為被告所有，且係供
    其販賣第三級毒品硝甲西泮所用之物，亦據被告供承在卷，
    應均依毒品危害防制條例第十九條第一項前段之規定宣告沒
    收，而因該等物品已扣案，並無不能沒收之問題，故不另為
    追徵其價額或以財產抵償之諭知，附此敘明。
據上論斷，應依刑事訴訟法第二百九十九條第一項前段，毒品危
害防制條例第四條第三項、第十條第二項、第十八條第一項前段
、第十九條第一項前段，刑法第十一條、第三十八條第一項第一
款、第二款、第五十一條第五款、第五十九條，判決如主文。
本案經檢察官李彥霖到庭執行職務。
中    華    民    國    98    年    5     月    8     日
             臺灣臺北地方法院刑事第十七庭
                        審判長法  官  劉煌基
                              法  官  賴淑美
                              法  官  劉秀君
上正本證明與原本無異。
如不服本判決應於收受送達後10日內向本院提出上訴書狀，並應
敘述具體理由；其未敘述上訴理由者，應於上訴期間屆滿後20日
內向本院補提理由書（均須按他造當事人之人數附繕本）「切勿
逕送上級法院」。
                              書記官  吳俊龍
中    華    民    國    98    年    5     月    8     日
附錄本案論罪科刑法條全文：
毒品危害防制條例第4條
製造、運輸、販賣第一級毒品者，處死刑或無期徒刑；處無期徒
刑者，得併科新臺幣 1 千萬元以下罰金。
製造、運輸、販賣第二級毒品者，處無期徒刑或 7 年以上有期徒
刑，得併科新臺幣 7 百萬元以下罰金。
製造、運輸、販賣第三級毒品者，處 5 年以上有期徒刑，得併科
新臺幣 5 百萬元以下罰金。
製造、運輸、販賣第四級毒品者，處 3 年以上 10 年以下有期徒
刑，得併科新臺幣 3 百萬元以下罰金。
製造、運輸、販賣專供製造或施用毒品之器具者，處 1 年以上 7
年以下有期徒刑，得併科新臺幣 1 百萬元以下罰金。
前五項之未遂犯罰之。
毒品危害防制條例第10條
施用第一級毒品者，處 6 月以上 5 年以下有期徒刑。
施用第二級毒品者，處 3 年以下有期徒刑。


司法院資訊處製作；財團法人民間司法改革基金會備份。
